臺灣臺北地方法院民事判決　　　　　　95年度重訴字第1121號
原　　　告　合作金庫商業銀行股份有限公司
法定代理人　許德南
訴訟代理人　庚○○
　　　　　　己○○
被　　　告　丙○○
訴訟代理人　陳俊宏律師
被　　　告　丁○○原名：高平.
上列當事人間清償借款事件，本院於民國九十六年五月二十九日
言詞辯論終結，判決如下：
    主    文
被告應連帶給付原告新台幣佰肆拾貳萬捌仟伍佰柒拾元，及自
民國九十五年十二月一日起至清償日止，按年息百分之四點四八
計算之利息，暨自民國九十五年十二月一日起至清償日止，逾期
在六個月以內者，按上開利率百分之十，逾期超過六個月以上者
，按上開利率百分之二十計付之違約金。
訴訟費用由被告連帶負擔。
    事    實
甲、原告方面：
一、聲明：如主文所示。
二、陳述略稱：
  (一)緣被告丁○○（原名高平洲）及峰將工程顧問股份有限公司
    （下稱峰將公司）、戊○○、李惠萍於民國（下同）九十三
    年一月九日出具授信約定書予原告，並簽名於連帶保證書，
    被告丙○○於同年月十二日出具授信約定書予原告，並簽名
    於連帶保證書，連帶保證就峰將公司現在及將來所簽章之付
    款、承兌、背書或保證之票據、借據、契約及其他一切債務
    ，於新台幣（下同）三千萬元之額度內與峰將公司負連帶償
    還責任。
  (二)峰將公司嗣於九十四年三月一日向原告借款六百萬元，約定
    於九十五年三月一日到期，利息自發票日起按原告銀行基準
    利率加碼年息百分之三點零九計算（目前為年息百分之四點
    四八），如逾期付息或到期未履行債務時，自逾期之日起六
    個月內加計百分之十，逾期超過六個月以上部分加計百分之
    二十之違約金，並由峰將公司、戊○○、李惠萍及被告丙○○、丁○○（即高平洲）於同日共同簽發與前揭約定條件相
    同內容之本票一紙（下稱系爭本票），交原告收執。
  (三)詎料原告於該筆借款到期後對系爭本票為付款之提示，竟未
    獲清償，迭經催討無效，尚欠借款即票款本金六百萬元及自
    九十五年三月二日起計算之逾期利息、違約金，為此提起本
    件訴訟。嗣於本件訴訟進行中，戊○○於九十五年十二月十
    三日代峰將公司償還三百萬元，包括借款（票款）本金二百
    五十七萬一千四百三十元及部分利息，尚欠本金三百四十二
    萬八千五百七十元及如主文第一項所示之利息、違約金，被
    告丙○○及丁○○為該筆借款之連帶保證人暨系爭本票之共
    同發票人，自應負連帶償還責任，爰依借款請求權、連帶保
    證之法律關係及票款請求權請求被告連帶清償。
  (四)被告應連帶依票據關係負責，補充說明如下：
    (1)按票據法第五條第二項規定：「二人以上共同簽名時，應
      連帶負責。」，另依被告丙○○及丁○○出具予原告之授
      信約定書則有如下約定：
      第二條約定：「立約人因名稱、組織、章程內容、印鑑
        、代表人權限範圍或其他足以影響貴行權益之情事變更
        時，應即以書面將變更情事通知貴行，並辦妥變更或註
        銷留存印鑑之手續。在未經貴行同意並辦妥變更或註銷
        留存手續之前，立約人所留存於貴行之印鑑仍繼續有效
        ，一切因使用留存印鑑而與貴行所發生之各種交易行為
        ，均由立約人負其責任，如因而造成貴行損害，並負賠
        償責任。」。
      「特別商議條款」第二條約定：「為便於嗣後立約人與
        本行一切授信往來（含立約人之保證行為），立約人茲
        同意憑後列留存印鑑式樣蓋（簽）於授信契據，即生效
        力。」。
    (2)根據上揭法律規定及契約約定，可知被告丙○○及丁○○
      如以授信約定書上留存印鑑式樣蓋（簽）於授信契據，該
      契據即生效力。經查，系爭本票上發票人欄上「丙○○」
      及「高平洲」之印鑑與其於授信約定書上留存之印鑑相符
      ，是依前揭約定，被告丙○○及丁○○（即高平洲）自係
      系爭本票之共同發票人，從而依首揭規定，被告丙○○及
      丁○○自應負連帶給付責任。依票據法第六條規定：「票
      據上之簽名，得以印章代之。」，可知本票之簽發本即得
      以印章代替簽名，並生同等效力，故被告辯稱系爭本票非
      其本人簽名，洵屬無據。又參照最高法院七十三年度台上
      字第二三八二號判決意旨：「私文書上之蓋章，當事人承
      認其為真正，僅否認係其本人或代理人所蓋印時，因私人
      之印章，由本人自己使用為常態，被人盜用為變態，按諸
      舉證責任分配之原則，自應由主張印章被盜用之當事人負
      舉證之責任。」，本件被告既不否認系爭本票上之「丙○○」、「高平洲」印文之真正，僅辯稱該印文係他人未經
      其同意授權而蓋用云云，自應由被告就印章遭他人盜用乙
      事負舉證責任。
    (3)被告丁○○辯稱本票簽立時間其已改名，當不會再以舊名
      簽發系爭本票云云。惟查，因借貸契約為一繼續性契約，
      契約存續期間難免會發生各類法律問題，須賴債權人及債
      務人共同解決，如債務人姓名變更而未通知債權人，債權
      人即難得悉而恐受有難以回復損害，故兩造乃於授信約定
      書載有被告名稱變更應即通知原告之約定，故本件被告丁○○改名未通知原告，應屬被告丁○○之疏失，不可以此
      為免責事由。
  (五)被告應就借貸法律關係負連帶保證責任：
    (1)本件係峰將公司、戊○○、李惠萍及被告丙○○、丁○○
      因籌組公司需要資金，以同式印章印文蓋用之授信約定書
      及連帶保證書向原告提出借貸申請，並約定由被告擔任峰
      將公司借款之連帶保證人，嗣更為使原告確信償還能力，
      遂由前揭五人共同簽發系爭本票交付原告，均足證兩造間
      借貸關係確實存在，是被告自應本於連帶保證及借貸之法
      律關係，向原告負連帶債務清償責任。系爭本票及連帶保
      證書等相關約據之印文均與授信約定書一致，而被告亦未
      曾表明變更印章印文資料，故被告自不得以其與峰將公司
      間糾紛否認其用印之真意。
    (2)被告丁○○辯稱連帶保證契約係為訴外人峰將公司於九十
      三年一月間某一「專案履約保證」所簽立云云。惟查，所
      謂「專案履約保證」乃被告與峰將公司間內部關係，原告
      並無從得悉，故姑不論被告尚未提出任何證據以實其說，
      縱其情屬實亦與本案請求無涉，蓋本件連帶保證書並未載
      明係專為某特定債務簽立，豈容被告擅自限縮責任範圍？
  (六)本件並未違反民法第二百四十七條之一及消費者保護法之相
    關規定：
    (1)被告丙○○辯稱免除確認客戶是否有貸款真意之責任，致
      被告在不知情的情況下可能背負債務，對被告顯不公平云
      云。惟查，本件係峰將公司、戊○○、李惠萍及被告進榮
      、丁○○為迅速籌措資金，同意先簽立授信約定書並提供
      信用資料予原告查核，待於有資金需求時再以同式印文簽
      於約據向原告借貸，用以免除徵信查調之時間延宕，即時
      獲取資金以爭取商業時效，故縱其等事先已簽立授信約定
      書，惟亦須待其等嗣後於約據上簽名或蓋章以完成借貸契
      約，從而兩造間借貸關係仍需被告簽名或蓋章方始成立。
      而本件造成被告在不知情的情況下背負債務，乃係因被告
      未盡保管責任擅將印鑑交予他人，或變更姓名卻未告知原
      告，與授信約定書無涉，更遑論有民法第二百四十七條之
      一規定之情形。另被告將印鑑交予他人，亦可謂有表見代
      理之意思。
    (2)被告丙○○復辯稱由於原告未予被告法定審閱契約期限，
      顯然不利於被告，故被告不負連帶保證責任云云。惟查，
      由峰將公司董監會議記錄，足徵被告等人於九十一年十二
      月二十日即已知悉將向原告借貸乙事，且被告親簽之授信
      約定書亦明載：「立約定書人已於合理期間審閱前開全部
      條款（含特別商議條款）且已充分瞭解並承諾簽立本約定
      書，簽章於後」（以細明體標示於立約定書人對保簽名框
      欄上方），可知被告如認原告未給予審閱期限，自不會簽
      立該授信約定書，而本件被告既已簽立，又豈能於嗣後隨
      意否認？另因被告僅簽立一份連帶保證書，故如欲交付連
      帶保證書予被告，亦僅能以影本交付，況且簽立後是否交
      付影本予被告，與是否予被告事先審閱乃屬二事，從而被
      告以簽立後有無交付影本視同為簽立前是否予被告事先審
      閱，並據以認定違反消費者保護法對消費者保護之規定云
      云，顯不足取。
  (七)證人戊○○證述多有不實：
    (1)按人證為不可代替之證據方法，最高法院五十三年台上字
      第二六七三號、六十四年台上字第一四九號及七十年台上
      字第四七七一號判例參照，均揭櫫人證之不可替代性，亦
      即在證述真實之前提下，證人必須「在場親聞親見待證事
      實」，反面言之，即不得以傳聞之論述供作證據方法之內
      容。惟查，本件證人戊○○證稱系爭印鑑非其保管，係由
      會計保管，而會計已不知去向，且系爭本票簽名，按其字
      跡應係會計所簽云云，其將全部責任推至已離職之會計，
      違反前述「人證為不可代替之證據方法」，自應由會計到
      庭證明，是證人戊○○之證言自不得作為證據方法。又系
      爭本票簽名是否確由會計所代簽，亦不過係證人推測之詞
      ，並未經法定方式調查，更難據以為證。
    (2)關於連帶保證書之內容，證人戊○○稱內容空白，未記載
      三千萬元等內容云云。惟查，證人前揭證述目的僅在呼應
      被告所稱「連帶保證書乃定型化條款，且未有實體內容，
      致被告簽立時不知應負擔之責任範圍。」，蓋本件借貸成
      立前，被告等人曾於公司內部召開董監事會議作成「同意
      在三千萬元之限額內，授權董事長全權向該行接洽辦理手
      續」之決議，此有峰將公司董監事會議紀錄可稽，是姑不
      論證人所言是否真實，上開董監會議紀錄亦足徵被告於簽
      立前，早已知悉內容最高額為三千萬元，與連帶保證書內
      容相符。
  (八)被告丙○○另稱原告於主債務人發生債務時，未告知保證人
    之責任，顯然違反平等互惠原則云云。惟參酌最高法院九十
    三年台上字第七一○號判決要旨，平等互惠原則乃保護契約
    當事人中居於經濟上弱勢之一方，避免因無不締約之可能而
    忍受締約之不利益，或避免因無締約之可能而須忍受不締約
    之不利益。惟查，本件保證人既擔保他人間之債務清償責任
    ，非屬經濟之弱者，且其亦未自保證契約獲取任何利益，況
    被告如認保證契約有違民法保護保證人之任意規定，自可不
    訂定保證契約，並不因其未為保證人而生不利益，或有經濟
    生活受制於銀行而不得不為保證之情形。故保證人如因同意
    某條款而訂定保證契約，該條款又屬當事人得依特約排除之
    任意規定，則除另有其他無效之原因外，保證人即不得任意
    指摘該契約條款為無效，從而被告丙○○指摘本件違反平等
    互惠原則，實不可採。
三、證據：提出本票影本一份、授信約定書影本五份、峰將公司
    變更登記表一份、連帶保證書影本一份、峰將公司董監事會
    議紀錄影本一份及戶籍謄本二份為證，並聲請訊問證人甲○○。
乙、被告方面：
壹、被告丁○○部分：
一、聲明：(一)原告之訴駁回；(二)訴訟費用由原告負擔。
二、陳述略稱：
  (一)系爭本票發票人之簽名全係同一筆跡，被告丁○○自九十四
    年二月十五日年假過後即未曾北上，更何況早於九十四年一
    月二十八日姓名即由高平洲變更姓名為丁○○，故不可能於
    九十四年三月一日以「高平洲」之名簽發系爭本票，已於九
    十五年七月二十五日寄發存證信函予原告否認簽發系爭本票
    及負擔該筆債務。
  (二)被告丁○○曾因技術顧問法的關係，掛名擔任峰將公司負責
    人，九十四年時也還是掛名負責人，但實際上是受僱於戊○○，印章也由戊○○刻的並放在公司，財務都是戊○○在處
    理，後來離職時未將該印章帶走，係因不知有多少印章，也
    不知戊○○如此使用印章。開始擔任掛名負責人的時間不記
    得，九十三年一月峰將公司有專案履約保證金，跟銀行貸款
    一筆錢，連帶保證書應該是針對那筆貸款，而且金額只有幾
    十萬元，不應該是連帶保證書寫的三千萬元。
  (三)關於原告所提出九十一年十二月二十日峰將公司董監事會議
    紀錄，因被告丁○○當時尚非執業技師，故亦尚未擔任峰將
    公司董事長，沒有董事長的權利，被告丁○○係九十二年五
    月才成為執業技師。至於後來離職時並未通知原告，亦不清
    楚原告與戊○○怎麼談本票的事情，如果原告確實有撥款，
    請原告舉證，這是戊○○公司營運的借貸關係，原告應找戊○○處理。
三、證據：提出本票影本一份、戶籍謄本一份、存證信函影本一
    份、行政院公共工程委員會公告影本二份、技師執業執照影
    本一份為證。
貳、被告丙○○部分：
一、聲明：(一)原告之訴駁回；(二)訴訟費用由原告負擔。
二、陳述略稱：
  (一)不爭執系爭本票、授信約定書、連帶保證書及峰將公司九十
    一年十二月二十日董監事會議紀錄之形式上真正，惟否認應
    負系爭票據發票人責任及該筆借款之連帶保證責任。蓋九十
    二年初卸任峰將公司監察人後，被告丙○○即未再參與該公
    司業務，故並不知九十四年三月一日借款乙事，且系爭本票
    上發票人簽名亦非被告丙○○所簽，自不負發票人責任及連
    帶保證人責任。另原告承辦員工即證人甲○○亦證稱：「貸
    款都是由其與（峰將）公司戊○○連絡。」、「錢撥給（峰
    將）公司戶頭。」，顯見並無證據可認兩造間有借貸之合意
    。又原告迄未證明九十四年三月一日時其確有將所借六百萬
    元交付，故原告主張均屬無據。
  (二)被告並未於系爭本票簽名蓋章，亦未收受票款，自毋庸負票
    據責任：
    (1)被告之印章均留存於峰將公司，本件係峰將公司於未告知
      被告之情形下自行蓋用，此由證人戊○○證稱印章為峰將
      公司會計所蓋等語，及其餘被告丁○○早已更名，惟系爭
      本票卻仍蓋其舊名即高平洲之印章等情，即可得知。
    (2)又原告亦未將本票所載六百萬元交付予被告，本票簽立時
      被告亦非峰將公司登記股東，被告自不負票據責任。
  (三)系爭連帶保證書金額欄於被告簽立時乃係空白，而被告並未
    授權原告填寫，被告自毋庸負連帶保證責任：
    (1)原告係依連帶保證書之約定主張被告應對峰將公司之借款
      債務負連帶清償責任云云，惟查，被告丙○○簽立系爭連
      帶保證書乃係為特定金額之債務為保證（該特定金額已無
      法記憶，但與三千萬差距一定甚大），被告簽名當時系爭
      連帶保證書第三行並無手寫填入「參仟萬」字樣，否則被
      告不會簽名，此由其餘被告丁○○及證人戊○○均證稱：
      「簽名時金額欄上是空白的」，即足證之。
    (2)保證金額範圍為保證契約重要之點，被告簽字時金額欄既
      為空白，且無被告授權原告自行填寫之記載，則兩造對契
      約重要之點並無意思表示合致，保證契約並未完成，被告
      自不應負連帶保證責任。
  (四)系爭連帶保證書及授信約定書屬定型化契約，有消費者保護
    法第十一條之一、第十二條及民法第二百四十七條之一規定
    之適用：
    (1)系爭連帶保證書及授信約定書之約定內容，均可能使被告
      在無預知之情形下負債務人或連帶保證人責任，則依行政
      院消費者保護委員會消保法字第○九三○○○一三五三號
      函意旨，自應有消費者保護法之適用。
    (2)證人甲○○證稱：「被告丙○○等乃是後來到合庫衡陽路
      的地址去簽（連帶保證書）。」、「（連帶保證書）沒有
      （交付連帶保證人），我們不會主動告訴連帶保證人可以
      要連帶保證書正本。」，顯見對於系爭連帶保證書及授信
      約定書之約定內容，原告未依消費者保護法第十一條之一
      第一項規定給予被告三十日以內之合理審閱期間，則依同
      條第二項規定，授信約定書第二條及特別商議條款所約定
      「單依原留印鑑將來使用於表示積欠原告債務之文件時，
      對原告仍繼續有效」之內容，以及連帶保證合約書所約定
      「現在及將來在三千萬元限額內負連帶保證責任」之內容
      ，均不構成契約之內容，原告自不得據以請求被告負本票
      付款責任或對峰將公司之借款債務負連帶保證責任。
    (3)保證契約之保證人對債務人之債務須負清償責任，對保證
      人而言乃屬極重負擔，而對債權人之債權保障卻有利益，
      於債權人為銀行之情形，債權人憑恃其龐大行政資源及能
      力，即有確認保證人是否真有意願對某特定債務負擔保證
      責任之義務。本件兩造於系爭授信約定書係約定「原告只
      需核對原留印鑑相同即讓被告負擔保證責任」，於系爭連
      帶保證書更係約定「在峰將公司積欠原告三千萬元範圍內
      被告即負連帶保證責任」，惟關於原告之確實對保責任及
      主債務人發生債務時通知保證人之義務均付之闕如，顯然
      違反平等互惠原則。這種貸款，銀行應該確實與連帶保證
      人對保，這是銀行的義務，被告不應負表見代理責任。
    (4)另依行政院公平交易委員會公布之「對於金融業經營行為
      之規範說明」，金融業拒絕提供契約書乃為違反公平交易
      法第二十四條影響交易秩序之欺罔或顯失公平行為，本件
      原告未將系爭連帶保證書及授信約定書之正本交付被告，
      顯屬對消費者顯失公平之行為。又連帶保證書雖載有保證
      人可通知退保之條文，惟於其內文第八、九行卻記載：「
      保證人並願預先拋棄先訴抗辯權，並在本項債務未清償以
      前，決不自行退保。」，則屬不當加重保證人責任。綜上
      ，依消費者保護法第十二條及民法第二百四十七條之一規
      定，該二份定型化契約均屬無效。
三、證據：提出本票影本一份、峰將公司借款資料影本一份、行
    政院消費者保護委員會消保法字第○九三○○○一三五三號
    函一份及行政院公平交易委員會對於金融業經營行為之規範
    說明一份為證，並聲請訊問證人戊○○。
    理    由
一、程序方面：
  (一)原告起訴時法定代理人為乙○○，訴訟繫屬中改由許德南為
    法定代理人，並具狀聲明承受訴訟，核與民事訴訟法第一百
    七十六條規定相符，程序尚無不合。
  (二)按訴狀送達後，原告不得將原訴變更或追加他訴，但請求之
    基礎事實同一者，擴張或減縮應受判決事項之聲明者，不慎
    礙被告之防禦及訴訟之終結者，不在此限，民事訴訟法第二
    百五十五條第一項第二款、第三款及第七款定有明文。經查
    ：(1)本件原告請求被告連帶還款，因戊○○為部分還款，於
    九十六年五月二十一日具狀減縮其請求如主文所示，核其請
    求基礎事實乃係同一，且係減縮應受判決事項之聲明，程序
    並無不合，應予准許；(2)本件原告起訴原僅依據票據請求權
    為主張，嗣後追加依消費借貸與連帶保證之法律關係主張，
    其請求基礎事實乃係同一，且不慎礙被告之防禦與訴訟之終
    結，程序亦無不合，應予准許。
二、原告主張意旨略以：(一)被告二人於九十三年一月間出具授信
    約定書及連帶保證書予原告，於三千萬元之額度內連帶保證
    峰將公司現在及將來所簽章之付款、承兌、背書或保證之票
    據、借據、契約及其他一切債務，峰將公司嗣於九十四年三
    月一日向原告借款六百萬元，並由峰將公司、戊○○、李惠
    萍及被告二人於同日共同簽發系爭本票，交原告收執，然迄
    今尚欠本金三百四十二萬八千五百七十元及如主文第一項所
    示之利息、違約金，爰依借款請求權、連帶保證之法律關係
    及票款請求權請求被告連帶清償；(二)系爭本票上蓋用被告二
    人印鑑與授信約定書蓋用者相同，依授信約定書第二條約定
    即生效力，不受被告二人辯稱未親自簽名所影響；被告二人
    辯稱印章遭盜用，應負舉證責任，被告丁○○雖另辯稱於系
    爭本票發票日前已改名，但未通知原告，不能以此作為免除
    票據責任之事由；(三)被告丁○○辯稱連帶保證契約係為峰將
    公司於九十三年一月間某一「專案履約保證」所簽立，惟縱
    其情屬實亦與本件請求無涉，蓋本件連帶保證書並未載明係
    專為某特定債務簽立；(四)被告未盡保管責任擅將印鑑交予他
    人而具有表見代理情形，或變更姓名卻未告知原告，並無民
    法第二百四十七條之一規定之情形，且由峰將公司董監會議
    記錄，足徵被告於九十一年十二月二十日即已知悉將向原告
    借貸，最高額為三千萬元，並無違反消費者保護法未予被告
    法定審閱契約期限或違反平等互惠原則之問題等語。
三、被告丁○○答辯意旨則以：(一)系爭本票發票日被告已改名，
    被告未親自簽名於系爭本票，亦未授權將印章蓋用於系爭本
    票，不應負票據責任；(二)九十三年一月間出具授信約定書及
    連帶保證書予原告，係針對另一專案履約保證金，金額只有
    幾十萬元，不應該是連帶保證書寫的三千萬元，至於九十一
    年十二月二十日峰將公司董監事會議紀錄，被告當時非董事
    長，如果原告確實有撥款，請原告舉證云云。被告丙○○答
    辯意旨則以：(一)被告未親自簽名於系爭本票，亦未授權將印
    章蓋用於系爭本票，更未收受票款，原告未證明撥款六百萬
    元，應不負票據責任；(二)被告丙○○簽立系爭連帶保證書乃
    係為特定金額之債務為保證，與三千萬元差距甚大，當時系
    爭連帶保證書金額欄於被告簽立時乃係空白，而被告並未授
    權原告填寫，被告自毋庸負連帶保證責任；(三)系爭連帶保證
    書及授信約定書屬定型化契約，有消費者保護法第十一條之
    一、第十二條及民法第二百四十七條之一規定之適用，原告
    未予被告合理契約審閱期，未找被告對保，未將系爭連帶保
    證書及授信約定書正本交付被告，峰將公司發生債務未通知
    被告，授信約定書第二條約定偏惠原告，均有失公平，被告
    應不負連帶保證責任云云。
四、兩造對於被告二人於九十三年一月間簽立授信約定書及連帶
    保證書予原告之事實並無爭執，爭執重點在於：被告是否應
    對卷內蓋用被告印文之本票，對原告負給付票款之責？或依
    卷內系爭連帶保證書內容，對原告負償還借款之責？爰就上
    揭爭點說明如后。
五、峰將公司確有向原告借款六百萬元之事實，被告依系爭連帶
    保證書內容，對原告負連債償還借款之責：
  (一)按「保證人與債權人約定就債權人與主債務人間所生一定債
    之關係範圍內之不特定債務，預定最高限額，由保證人保證
    之契約，學說上稱為最高限額保證。此種保證契約如定有期
    間，在該期間內所生約定範圍內之債務，不逾最高限額者，
    均為保證契約效力所及；如未定期間，保證契約在未經保證
    人依民法第七百五十四條規定終止或有其他消滅原因以前，
    所生約定範圍內之債務，亦同。故在該保證契約有效期間內
    ，已發生約定範圍內之債務，縱因清償或其他事由而減少或
    消滅，該保證契約依然有效，嗣後所生約定範圍內之債務，
    於不逾最高限額者，債權人仍得請求保證人履行保證責任。
    」（最高法院七十七年台上字第九四三號判例要旨參照）。
  (二)經查，峰將公司確有向原告借款六百萬元之事實，此由證人
    甲○○證稱應該有撥款，貸款都是由其與戊○○聯絡，錢撥
    給公司戶頭（參見本院九十五年十二月二十九日言詞辯論筆
    錄），證人戊○○證稱系爭借款係借新還舊，應該是公司會
    計用相關印章蓋於系爭本票以借款，嗣後並有為一部分還款
    （參見九十六年一月三十日言詞辯論筆錄）及被告丁○○自
    承係受僱於戊○○之掛名負責人即足為證明。被告二人對於
    九十三年一月間簽立授信約定書及連帶保證書予原告之事實
    並無爭執，而由系爭連帶保證書內容觀察，實屬未定期間之
    三千萬元最高限額保證，參酌前揭最高法院判例見解，被告
    二人既無依民法第七百五十四條規定終止或有其他消滅保證
    責任之原因，縱如被告二人所稱，當初簽立連帶保證書係為
    另一筆債務，且縱使該債務業已理清，連帶保證關係仍然有
    效，就本件峰將公司之借款，被告二人依系爭連帶保證書之
    約定，仍須負連帶償還之責。原告基於連帶保證法律關係所
    為請求既有理由，即無再就票據關係部分予以論述之必要。
  (三)被告丙○○雖以系爭連帶保證書金額欄於被告簽立時乃係空
    白，而被告並未授權原告填寫置辯，然依原告所提出峰將公
    司九十一年十二月二十日會議紀錄，三千萬元之最高限額係
    經董監會議之決議通過，被告丙○○亦為出席人員，實難委
    為不知，且證人甲○○證稱，連帶保證書的金額三千萬元係
    三個人（指戊○○、李慧萍及被告丁○○）對完保之後就寫
    （參見本院九十五年十二月二十九日言詞辯論筆錄），而三
    人對保時間依連帶保證書記載為九十三年一月九日，被告丙○○則於同年月十二日方對保，顯見被告丙○○稱系爭連帶
    保證書金額欄空白之辯解不足採信。
  (四)被告丙○○雖又辯稱系爭連帶保證書屬定型化契約，有消費
    者保護法第十一條之一、第十二條及民法第二百四十七條之
    一規定之適用云云，惟查：
    (1)銀行與連帶保證人間所簽訂之保證契約，乃保證人擔保借
      款人對銀行債務之清償責任，其性質上屬單務、無償契約
      ，並非屬消費之法律關係，保證人亦非消費者，當無消費
      者保護法之適用。被告丙○○雖引用行政院消費者保護委
      員會消保法字第○九三○○○一三五三號函作為適用消費
      者保護法之依據，但本院並不受此行政函釋之拘束（參見
      司法院大法官釋字第二一六號解釋）。
    (2)再者，被告丙○○如認原告要其負連帶保證之責時，應經
      對保程序，主債務人峰將公司發生債務時應對其通知，實
      可於前開連帶保證書內註明任何借貸字據應經其簽名蓋章
      表示同意，且借貸時必須事先通知，否則不生效力。惟綜
      觀前開資料，並無類此明示約定，又豈能再質疑峰將公司
      本件借款未找其對保，或借貸未事先通知保證人？
    (3)本件原告雖未將連帶保證書正本交付被告丙○○，但係因
      根本只簽一份正本，且被告丙○○並未索取影本內容，而
      非原告拒絕交付，業經證人甲○○作證證實（參見本院九
      十五年十二月二十九日言詞辯論筆錄），原告自無違反行
      政院公平交易委員會公布之「對於金融業經營行為之規範
      說明」，不構成公平交易法第二十四條影響交易秩序之欺
      罔或顯失公平行為，而無民法第二百四十七條之一規定之
      適用。
六、綜上所述，原告本於清償借款及連帶保證等法律關係，請求
    被告應連帶給付原告三百四十二萬八千五百七十元，及自九
    十五年十二月一日起至清償日止，按年息百分之四點四八計
    算之利息，暨自九十五年十二月一日起至清償日止，逾期在
    六個月以內者，按上開利率百分之十，逾期超過六個月以上
    者，按上開利率百分之二十計付之違約金為有理由，應予准
    許。
七、本件事證已明，兩造其餘攻擊防禦方法及其他爭點，於判決
    結果無影響，故不一一論列，附此敘明。
八、據上論結，本件原告之訴為有理由，依民事訴訟法第八十五
    條第二項，判決如主文。
中　　華　　民　　國　　96　　年　　6 　　月　　12　　日
                民事第一庭    法    　官　文衍正
以上正本係照原本作成
如對本判決上訴，須於判決送達後20日內向本院提出上訴狀
中　　華　　民　　國　　96　　年　　6 　　月　　12　　日
                  　　　　　　法院書記官　周其祥
